最高法院刑事判決　　　　　　　　　　　　　　　　　八十七年度台覆字第一九號
　　被　告　彭國書
右被告因煙毒案件，經台灣高等法院中華民國八十六年十二月三十一日終審更審判決
（八十六年度上重更(一)字第七七號，起訴案號：台灣台北地方法院檢察署八十五年度
偵字第二八○七九、八十六年度偵字第五二一六號）後，送請覆判，本院判決如左：
    主  文
原判決核准。
    理  由
本件原判決認定被告彭國書曾於民國七十七年間，因犯懲治盜匪條例案件，經該院判
處有期徒刑七年六月確定，於八十二年一月九日獲准假釋，嗣於服役中逃亡，經撤銷
假釋，竟不知悔改，與已成年之文樂中（俟緝獲後另結）為獲取暴利，基於共同販賣
毒品海洛因之概括犯意聯絡，因被告逃亡遭通緝，恐其以原名出國遭查覺，二人基於
概括之犯意聯絡，於八十三年八月初（起訴書誤載為八十四年間），在台北市○○○
路之某家咖啡店由被告，提供其相片予文樂中，由文樂中將該相片換貼於朱俊鋒之身
分證上予以變造，再於普通護照申請書上偽簽朱俊鋒之署押，於八十三年八月九日持
該申請書及經變造之身分證代被告申請朱俊鋒名義之護照，使外交部領事事務局之承
辦人員在護照上為朱俊鋒不實名義之登載，及申請台胞證、港簽、國際旅行健康證明
書、大陸之旅行證等證件後，再交付被告自八十三年九月八日起至八十五年十一月三
十日止使用多次，以便被告往來港、台、大陸等地熟悉毒品買賣、運送過程，足以生
損害於朱俊鋒、外交部領事事務局護照之管理、內政部入出境管理局入出境管理及戶
政機關戶政管理之正確性。被告自八十五年五月間起，並常至台北縣新店市○○街十
四號四樓文樂中租住處，利用該址之000－0000號電話及000－00000
0號行動電話與綽號「阿彬」等不詳姓名之人連絡毒品買賣事宜，早已熟知國際販毒
集團販賣毒品分工方式，不得過問毒品自何處，以何價販入，如何走私入台，於接手
後轉交何人等販賣過程，而聽命文樂中，甘心擔任全部販毒過程中交通之角色，為文
樂中接運保管販入之毒品，再依指示轉交販出圖利，而於八十五年七－八月間，受指
示接運保管文樂中販入之毒品海洛因（淨重六八四‧四七公克、純質淨重五一一‧二
三公克，起訴書淨重部分誤載為毛重），將之攜往台北市○○○路○段五八號二樓，
藏放於不知情友人潘士文所有電風扇底座內，嗣於八十五年十一月間，再接獲文樂中
之指示於同月二十八日至大陸與文樂中會晤，商議由被告在台接運香港販毒集團毒品
轉售國內大盤毒販牟取暴利，此次文樂中並明確允諾事成後會給付新台幣三十萬元之
報酬，並交付香港ＧＳＺ00000000000000號行動電話一支作為彼此販
毒聯絡之用，被告返台後另辦理0000000號及0000000號二家電話秘書
公司之呼叫器各一只，以補助渠等聯絡販毒。迨八十五年十二月十二日被告接獲文樂
中之指示，要其於同月十四日赴高雄市，屆時會有香港籍不詳年籍綽號「小寶」之運
毒交通前手與渠聯絡。被告乃於八十五年十二月十四日上午偕同其不知情之女友搭機
前往高雄並住進尖美大飯店，旋「小寶」即以上述香港ＧＳＭ國際行動電話與其聯絡
並相約在該飯店二十二樓餐廳晤面，再聯袂至漢神百貨公司，於該百貨公司四樓洗手
間內交付地下二樓寄物櫃之鑰匙，並陪同被告於寄物櫃中取得以電氣鍋紙箱所包裝之
海洛因毒品。被告取得毒品返回尖美飯店後，被調查局人員當場查獲，取出海洛因磚
六大塊（淨重六三二三‧五四公克；純質淨重四七二三公克，起訴書淨重部分誤載為
毛重）。隨後將之押返台北市○○○路○段五八號二樓其寄居處，並在其不知情之友
人潘士文所有電風扇底座內取出文樂中以前寄放之海洛因毒品（淨重六八四‧四七公
克；純質淨重五一一‧二三公克，起訴書淨重部分誤載為毛重），合計查獲海洛因毒
品淨重七○○八‧○一公克（起訴書將淨重誤載為純質淨重），並扣得被告所有香港
ＧＳＺ00000000000000號行動電話一支、0000000號及000
0000號呼叫器各一只、電氣鍋紙箱一個、朱俊鋒名義之身分證變造部分（相片一
張）及偽造朱俊鋒名義之護照、香港簽證、台胞證、國際旅行健康證明書、大陸之旅
行證各一本等情。係以上開事實，除販賣海洛因一節外，訊據被告均坦承不諱，並有
普通護照申請書影本附卷及變造之身分證、護照、台胞證、香港簽證、國際旅行健康
證明書、大陸之旅行證等扣案可稽。至於被告販賣毒品海洛因部分，係因法務部調查
局北部機動組偵破香港籍梁彬等販毒案時，發現文樂中為運輸毒品假釋犯，經聲請依
法監聽文樂中之行動電話，發覺被告使用同一電話連絡綽號「阿彬」等人有關買賣毒
品事宜；另於偵破許金榜等販毒案時，曾監察許金榜及共犯巫清益之電話，發現文樂
中與巫清益電話交談時，暗示有毒品放在被告家，另被告亦受文樂中指示，在台北市
○○○路比佛利餐廳與許金榜晤面，因而發覺被告參與文樂中之販毒行為，聽命分擔
交通連絡工作等情，業據證人汪成仁到庭供證明確，並有調查單位函送之通訊監察報
告、錄音帶等可憑；且被告於調查單位初訊即供述：「……我乃於11.出境往廣州
找文樂中，文樂中要求我在台替他處理東西，提起東西後轉交別人，我當時認為東西
就是安非他命，加上自己經濟上有問題，所以才答應文某。」、「文樂中答應我幫他
處理毒品，會給我新台幣三十萬元酬勞……」等語，可見被告係將文樂中持有之毒品
轉交他人，已參與販賣毒品構成要件之行為，並非單純保管毒品而已。此外，尚有查
獲之行動電話一支、呼叫器二支、海洛因淨重七○○八‧○一公克扣案可資佐證，上
該海洛因經化驗結果為毒品無訛，有法務部調查局鑑定通知書在卷為證，被告犯行明
確，為其所憑之證據及認定之理由。並以被告所辯其僅係幫文樂中保管海洛因，並無
販賣行為，及其推稱誤為安非他命云云，均屬卸責之詞，不足採信；另因其參與販毒
事證已明，聲請傳喚證人鐘鼎昌、陳海波、林正昌等人證明其係幫忙保管毒品一節，
認無傳訊之必要，均於理由中詳加指駁及說明。核被告所為係犯肅清煙毒條例第五條
第一項之販賣毒品罪及刑法第二百十六條、第二百十條、第二百十二條、第二百十四
條之罪，其偽造署押之行為，為偽造私文書之部分行為，而持有毒品之低度行為，為
販賣毒品之高度行為所吸收，各偽造文書之低度行為，復為行使之高度行為所吸收，
均不另論罪。又上開行為間，被告與文樂中有犯意聯絡及行為分擔，為共同正犯，另
八十五年十二月十四日案發之該次販毒行為，又與綽號「小寶」之成年男子有共犯關
係。再被告多次行使護照、時間緊接、犯罪構成要件相同，顯係基於概括犯意為之，
為連續犯，應論以一罪。被告至大陸地區與文樂中為販毒之聯絡，恐其逃兵身分遭查
覺，方為偽造文書，故各罪間有方法、結果之牽連關係，應從一重共同販賣毒品罪處
斷。而被告先後二次接運保管販入之毒品、時間緊接，方法相同，亦係基於概括犯意
所為，應依連續犯論處，但不加重其刑。因而適用肅清煙毒條例第五條第一項、第十
二條前段、第十三條第一項，刑法第十一條前段、第二十八條、第五十五條、第二百
十六條、第二百十條（原判決論結欄誤植第二百二十條）、第二百十四條、第二百十
二條、第二百十九條、第三十七條第一項，罰金罰鍰提高標準條例第一條前段，並審
酌被告犯罪之一切情狀，量處無期徒刑、褫奪公權終身，扣案之海洛因諭知沒收銷燬
之，另普通護照申請書上偽造朱俊鋒之署押、行動電話一支、呼叫器二支，朱俊鋒名
義身分證變造部分相片一張、及偽造朱俊鋒名義之護照、香港簽證、台胞證、國際旅
行健康證明書、大陸之旅行證各一本，為被告或共犯所有供販毒犯罪所用之物，併依
法宣告沒收。經核其認事用法，尚無違誤，應予核准。又犯肅清煙毒條例之罪者，以
地方法院或其分院為初審，高等法院或其分院為終審，其經終審法院判處死刑或無期
徒刑之案件，應由該法院送本院覆判，為同條例第十六條所明定。故被告之上訴僅係
促請原審法院為職權之發動，本院就此部分，仍應依覆判程序辦理，對於被告之上訴
，不另從程序上予以駁回，附此明。
據上論結，應依肅清煙毒條例第十七條第一款，判決如主文。
中      華      民      國    八十七    年      三      月      五      日
                              最高法院刑事第三庭
                                  審判長法官  蔡  詩  文
                                        法官  莊  登  照
                                        法官  洪  明  輝
                                        法官  蔡  清  遊
                                        法官  林  增  福
      右正本證明與原本無異
                                              書  記  官
中      華      民      國    八十七    年      三      月      十      日
